---
title: "Introduction à agrobiodivR"
output: rmarkdown::html_vignette
vignette: >
  %\VignetteIndexEntry{Introduction à agrobiodivR}
  %\VignetteEngine{knitr::rmarkdown}
  %\VignetteEncoding{UTF-8}
---

```{r setup, include=FALSE}
knitr::opts_chunk$set(
  collapse = TRUE,
  comment  = "#>",
  fig.width  = 7,
  fig.height = 4
)
```

## Introduction

`agrobiodivR` est un package R dédié à l'analyse de la **biodiversité agraire** 
et de la **connectivité des habitats**. Il permet de :

- Calculer des indices de biodiversité (Shannon, Simpson, richesse spécifique)
- Analyser les paysages agricoles via des métriques paysagères
- Mesurer la fragmentation des habitats
- Identifier des corridors écologiques potentiels
- Modéliser la relation agriculture-biodiversité (Random Forest)
- Générer des rapports HTML automatiques

## Installation

```r
# Depuis GitHub
devtools::install_github("votre-username/agrobiodivR")
```

## Chargement du package

```{r load}
library(agrobiodivR)
```

---

## Étape 1 : Importer les données de biodiversité

```{r import-biodiv}
# Utilisation des données d'exemple intégrées
bd <- import_biodiversity_data()

# Structure retournée
str(bd, max.level = 1)

# Aperçu des données brutes
head(bd$raw_data)
```

```{r community-matrix}
# Matrice de communautés (sites x espèces)
bd$community_matrix[1:5, 1:4]
```

---

## Étape 2 : Calculer les indices de biodiversité

```{r diversity-indices}
indices <- calculate_diversity_indices(bd$community_matrix)
print(indices)
```

```{r plot-shannon}
library(ggplot2)
ggplot(indices, aes(x = reorder(parcelle, shannon), y = shannon, fill = shannon)) +
  geom_bar(stat = "identity") +
  coord_flip() +
  scale_fill_viridis_c(option = "D") +
  labs(title  = "Indice de Shannon par parcelle",
       x      = "Parcelle",
       y      = "H' (Shannon)",
       fill   = "H'") +
  theme_minimal()
```

### Interprétation

L'indice de Shannon **H'** mesure la diversité spécifique en tenant compte de
l'abondance relative des espèces. Un H' élevé indique une communauté diverse
et équilibrée, favorable à la résilience de l'agroécosystème.

---

## Étape 3 : Importer et analyser l'occupation du sol

```{r import-lc}
lc <- import_landcover()
terra::plot(lc, main = "Occupation du sol (exemple simulé)",
            col = c("gold", "darkgreen", "lightgreen", "grey60", "steelblue"))
```

```{r landscape-metrics}
metrics <- calculate_landscape_metrics(lc)
knitr::kable(metrics, digits = 3, caption = "Métriques paysagères globales")
```

---

## Étape 4 : Distances aux habitats et connectivité

```{r distance}
dist_result <- calculate_distance_to_habitat(lc, bd$sf_object)
terra::plot(dist_result$distance_raster,
            main = "Distance aux habitats naturels (m)",
            col  = hcl.colors(100, "YlOrRd", rev = TRUE))
```

```{r connectivity}
conn <- analyze_connectivity(lc, max_distance_m = 300)
cat("Indice de connectivité :", conn$connectivity_index, "\n")
print(conn$summary)
```

---

## Étape 5 : Classification des paysages (K-means)

```{r cluster}
# Créer plusieurs zones simulées pour le clustering
set.seed(42)
metrics_multi <- data.frame(
  zone           = paste0("Z", 1:20),
  fragmentation  = runif(20, 0.1, 2.0),
  shannon_paysage = runif(20, 0.5, 1.5),
  prop_naturel   = runif(20, 0.05, 0.60),
  prop_agriculture = runif(20, 0.20, 0.70),
  prop_urbain    = runif(20, 0.01, 0.20)
)

clustered <- cluster_landscapes(metrics_multi, n_clusters = 3)

ggplot(clustered, aes(x = prop_naturel, y = shannon_paysage,
                       color = factor(cluster), size = fragmentation)) +
  geom_point(alpha = 0.8) +
  labs(title  = "Clusters de paysages agricoles",
       x      = "Proportion habitats naturels",
       y      = "Shannon paysager",
       color  = "Cluster",
       size   = "Fragmentation") +
  theme_minimal()
```

---

## Étape 6 : Modèle Random Forest

```{r rf-model}
# Construire un jeu de données complet pour la modélisation
set.seed(42)
model_data <- data.frame(
  shannon        = indices$shannon[match(paste0("Z", 1:20), clustered$zone)] %||% runif(20, 0.3, 2.0),
  fragmentation  = clustered$fragmentation,
  prop_naturel   = clustered$prop_naturel,
  prop_agriculture = clustered$prop_agriculture,
  shannon_paysage = clustered$shannon_paysage
)
model_data$shannon <- runif(20, 0.3, 2.0)  # données simulées

rf_result <- train_rf_model(model_data, target = "shannon", ntree = 200)
print(rf_result$importance)
```

```{r evaluate}
perf <- evaluate_model(rf_result, target = "shannon", plot = TRUE)
knitr::kable(perf, caption = "Performances du modèle Random Forest")
```

---

## Étape 7 : Rapport automatique (fonctionnalité bonus)

```r
# Générer un rapport HTML complet
generate_agroeco_report(
  biodiv_result    = bd,
  indices          = indices,
  landscape_metrics = metrics,
  model_result     = rf_result,
  output_file      = "rapport_agroecologique.html"
)
```

---

## Sources de données recommandées

| Source | Type | URL |
|--------|------|-----|
| **GBIF** | Biodiversité terrain | <https://www.gbif.org> |
| **Corine Land Cover** | Occupation du sol Europe/Maroc | <https://land.copernicus.eu> |
| **ESA WorldCover** | Occupation du sol mondial | <https://worldcover2021.esa.int> |
| **OpenStreetMap** | Données géographiques | <https://www.openstreetmap.org> |
| **INPN** | Inventaire national patrimoine naturel | <https://inpn.mnhn.fr> |

---

## Session Info

```{r session}
sessionInfo()
```
